# 请教陈老师，关于限制性股票公允价值的计量的问题

提问人：haah15 时间：2017-04-20 23:38:25
陈老师，您好。之前我们在计算限制性股票公允价值时，是采用限制性股票公允价值=授予日收盘价-授予价-买入看跌期权的价格来计算，其中买入看跌期权的价格使用BS模型进行估算。这样可以一定程度上减少股份支付带来的管理费用。 但根据证监会会计部2016 年 11 月出的《会计监管工作通讯 2016 第 4 期》的表述，“照我国上市公司限制性股票股权激励的常见条款，锁定期实质上相当于等待期， 解锁日为可行权日，解锁条件为非市场可行权条件（服务条件、业绩条件等） 。根据股份支付准则，非市场可行权条件不应在确定授予日公允价值时予以考虑， 因此限制性股票的锁定因素并不影响其公允价值的确定。但解锁后，对于部分高管人员所持股份的限售条款则属于非可行权条件， 可以在计量公允价值时予以考虑。简言之， 除了解锁日后的限售因素外， 限制性股票的公允价值应以普通股市价为基础进行计量” 那是否可以理解，现在在计算限制性股票价值时，只能授予日收盘价减去授予价即可？我看了最近 2016 年的年报，还是有不少公司用了BS模型的。 请陈老师指点，非常感谢了

回答人：chenyiwei
对此问题，《瑞华研究 2010 ～ 2016 汇编》中已给出以下指导意见： 在对限售股估值时如何考虑其“限售”因素的影响，主要是取决于该限售因素的性质，是该权益工具本身的特征（即，不论是谁，也不论被授予人是否向企业提供服务或商品，都必须受到该限售条件的约束）还是仅与被授予员工需承担的服务义务有关（即，属于股份支付的服务期限条件或者非市场业绩条件的组成部分）。换言之，假设存在一个单独的限售股市场（不限于作为激励对象的员工参与），且该市场上的交易是足够活跃的，则该市场上的交易价格可以作为确定该限售股于授予日的公允价值的依据，该限售股于授予日的公允价值与对应的无限售条件股份当日市价之间的差额可以看作是“流动性折扣”或者说是卖出认沽期权的价值。但是在实务操作中，这样的“限售股市场”并不存在（理论上的唯一可能性是：在授予日当天，企业同时向财务投资者发行限售股份，且该限售股份的限售期与股份支付的等待期完全相同，则此时限售股于其发行日的公允价值可以看作限制性股票本身的公允价值。但截至目前，尚无此类先例），导致事实上对这两类限售因素的影响难以作出合理区分。在此情况下，监管机构基于审慎监管和压缩利润操纵空间的考虑，倾向于将这两类限售因素的影响不做区分，在计算限制性股票公允价值时一律不纳入考虑，即限制性股票公允价值直接依据其授予日对应的无限售条件股份的市价确定，不扣除期权价值，是完全可以理解的。这一倾向性意见虽然不尽符合会计准则规定，但大大降低了操作难度，提高了实务操作的统一性，显著压缩了利润操纵空间。因此，我们建议今后在对限制性股票形式的权益结算股份支付确定授予日权益工具公允价值时，按照监管机构的倾向性意见办理，不再扣除其中的期权价值因素。 根据项目组提供的北京证监局监管通报显示：“按照我国上市公司限制性股票股权激励的常见条款，锁定期实质上相当于等待期，解锁日为可行权日，解锁条件为非市场可行权条件（服务条件、业绩条件等）。根据股份支付准则，非市场可行权条件不应在确定授予日公允价值时予以考虑，因此限制性股票的锁定因素并不影响其公允价值的确定。但解锁后，对于部分高管人员所持股份的限售条款则属于非可行权条件，可以在计量公允价值时予以考虑。简言之，除了解锁日后的限售因素外，限制性股票的公允价值应以普通股市价为基础进行计量”。即，可以在计算限售股公允价值时可以纳入考虑的是股权激励的条款和条件中所规定的对解锁后基于激励对象的特定身份（作为上市公司的董事、监事和高级管理人员）继续受到的限售约束（因为解锁后的限售已经与激励对象为上市公司提供服务无关了）。 但是，一方面，目前股权激励方案中均未对解锁后董监高所持股份的限售问题作出专门规定，目前对董监高所持本公司股份的限售多数是基于《公司法》、《证券法》、《股票上市规则》中的一般性规定，即“公司董事、监事、高级管理人员应当向公司申报所持有的本公司的股份及其变动情况，在任职期间每年转让的股份不得超过其所持有本公司股份总数的百分之二十五；所持本公司股份自公司股票上市交易之日起一年内不得转让。上述人员离职后半年内，不得转让其所持有的本公司股份”。这一规定对所有董监高持股均有约束力，而不仅适用于董监高通过股权激励获得的股份。因此，我们认为董监高在解锁后的股份限售系受制于法律法规的一般规定，而不是股权激励计划的条款和条件。并且，通常对此类因持股人的特定身份而被限售的股份在股份分类中仍归类为“无限售条件股份”，与其他无限售条件股份的估值相同。综上所述，我们认为对这部分激励对象为董监高的限制性股票，仍应按照其授予日对应的无限售条件股份的市价与授予价格之间的差价进行估值，不考虑持有人身份对其解锁后限售的影响。